【裁判字號】    89,易緝,63
【裁判日期】    900322
【裁判案由】    詐欺
【裁判全文】
臺灣屏東地方法院刑事判決                          八十九年度易緝字第六三號
    公  訴  人  臺灣屏東地方法院檢察署檢察官
    被      告  甲○○
    選任辯護人  許銘春
                張文雪
右被告因詐欺案件，經檢察官提起公訴 (八十三年度偵字第二八五六號)，本院判決
如左：
    主  文
甲○○無罪。
    理  由
一、公訴意旨略以：被告甲○○與案外人高銘智 (另案經台灣台南地方法院判決確定
    )合夥經營緯泰鋁業有限公司 (下稱緯泰公司)，二人明知無支付能力竟共同意圖
    為自己不法之所有，自八十二年六月間起至同年十一月間止，由甲○○向屏東市
    ○○路三一二號丙○○○股份有限公司 (下稱順一公司 )佯購總價新台幣 (下同
    ）九百二十萬元之鋁製品，又自八十二年十月間起至同年十一月間止，向台南縣
    仁德鄉○○村○○路○段七十號乙○○○實業股份有限公司 (下稱英利公司 )詐
    購總價五百零六萬六千二百元之鋁製品，並均於收受貨物後未付貨款逃逸，因認
    被告涉犯刑法第三百三十九條第一項之詐欺取財罪嫌。
二、本件公訴人認被告涉有詐欺犯行，係以告訴人順一公司代表人李文枝及英利公司
    代表人郭松田之之指訴，及出貨單二冊，被告逃逸無蹤告訴人無從催討等資為論
    據。訊據被告甲○○則堅決否認其事，辯稱：
    (1)被告與告訴人間原有十餘年正常業務往來，於購買本案鋁製品之時，並非無支
    付能力。(2)被告係為補充庫存量，兼以告訴人等應允給予折扣，始大量進貨，並
    非自始有不法惡意。(3)被告係因被他人倒債，加以下游客戶拒付貨款，致事後支
    付能力發生變化。(4)被告向告訴人所購買之鋁製品，係遭其他債權人搬運瓜分一
    空，被告並未販售圖利。(5)本案純屬債務不履行之民事糾紛，被告亦與告訴人達
    成和解等語。
三、按犯罪事實應依證據認定之，無證據不得推定其犯罪事實。又不能證明被告犯罪
    者，應諭知無罪之判決。刑事訴訟法第一百五十四條、第三百零一條第一項分別
    定有明文。且刑法第三百三十九條第一項詐欺罪之成立，以意圖為自己或第三人
    不法所有以詐術使人將本人或第三人之物交付為要件，所謂以詐術使人交付，必
    須被詐欺人因其詐術而陷於錯誤，若其所用方法不能認為詐術，亦不致使人陷於
    錯誤，即不構成該罪最高法院四十六年台上字第二六０號判例參照。又按該條項
    之詐欺罪，必須行為人自始意圖不法所有，以客觀上足以使人陷於錯誤之手段，
    欺矇被害人使為財物之交付，始足當之。又債務人於債之關係成立後，其有未依
    約定本旨履行者，在社會一般交易經驗上常見之原因非一，舉凡因不可歸責於己
    之事由而不能給付，或因合法主張抗辯而拒絕給付，甚至在負債之後始行惡意遲
    延給付，皆有可能，非可盡予推定為自始無意給付之詐欺犯罪一端；而刑事被告
    依法不負自證無罪之義務，若無積極證據足證被告在債之關係發生時，自始即有
    不法所有之意圖，縱使被告就所負債務，惡意違約，不為履行，仍為民事上問題
    ，尚不得違反刑事訴訟法第一百五十四條之規定，僅憑單純債務不履行之狀態而
    推定被告於負債之初即有詐欺之故意。
四、經查：
    被告與告訴人等有十餘年之業務往來之歷史，其債信原甚良好，八十一年間因遷
    廠為補充庫存始大量向告訴人等進貨以壓低進價，嗣因被告財務為他人拖累而吃
    緊，且告訴人出售予被告之貨物係遭其他債權人以自助行為搬空並非被告販售圖
    利，再本案純屬民事債務不履行而被告未有詐欺犯行，被告亦與告訴人等成立民
    事和解等情，業據告訴人等於本院審理時供明在卷 (九十年三月八日 )，核與證
    人李東碧、黃振鈁、陳來旺、林連進等供述情節相符，並有附表一被告與順一公
    司交易明細表、附表二被告與英利公司交易明細表、附表三被告遭第三人倒債情
    形表，及被告與英利公司、被告與順一公司協議書各一紙在卷供參。益認被告並
    無詐欺之意圖與行為，本件應屬民事債務糾葛。此外，查無被告有公訴人所指之
    上開犯行，不能證明被告犯罪，依法應諭知無罪之判決。
據上論斷，應依刑事訴訟法第三百零一條第一項，判決如主文。
中      華      民      國      九十      年      三      月  二十二   日
                                      臺灣屏東地方法院刑事第二庭
                                          法  官    蔡虔霖
右正本證明與原本無異。
對於本判決如有不服應於收受送達後十日內向本院提出上訴書狀上訴於台灣高等法院
高雄分院並按他造當事人之人數附具繕本。
              書記官   謝天祥
中      華      民      國      九十      年      三      月    二十二  日


司法院資訊處製作；財團法人民間司法改革基金會備份。
